【裁判字號】    98,勞抗更(一),1
【裁判日期】    981119
【裁判案由】    移轉管轄
【裁判全文】
臺灣高等法院臺南分院民事裁定  98年度勞抗更(一)字第1號
抗  告  人  甲○○
            乙○○
            丁○○
相  對  人  美答您企業股份有限公司
法定代理人  丙○○
上列抗告人與相對人間因給付工資事件，對於中華民國98年2月4
日臺灣嘉義地方法院所為裁定（98年度勞訴字第2號），提起抗
告，經最高法院發回更審，本院裁定如下：
    主  文
原裁定廢棄。
    理  由
一、按當事人之法定代理人其代理權消滅者，應由有代理權之法
    定代理人承受訴訟，此觀民事訴訟法第170條規定自明。本
    件相對人之法定代理人於原審裁定後變更為丙○○，有公司
    變更事項登記卡影本乙紙附卷足參，相對人聲明承受訴訟（
    見本院卷第20、21頁），核無不合，應予准許，合先敘明。
二、抗告意旨略以：本件相對人之總公司原先設於嘉義縣民雄鄉
    ，其後雖於95年間遷移至臺北縣新莊市○○路723之6號，然
    抗告人三人均係任職於原工廠地點為嘉義縣民雄鄉民雄工業
    區○○路8號。工作地點、工資給付地、出貨地等均為嘉義
    縣民雄鄉臺灣嘉義地方法院轄區內，且此勞動契約亦屬營業
    行為之一環，本件屬勞動契約涉訟，原審法院應有管轄權。
    本件勞動契約之履行地均為嘉義縣民雄鄉，抗告人三人因相
    對人未依法給付工資，為生活所迫，不得已才終止勞動契約
    ，若將本件移送臺灣板橋地方法院，將造成抗告人應訴之不
    便，且有違勞動基準法保障勞工之立法意旨等語。
三、按對於私法人或其他得為訴訟當事人之團體之訴訟，由其主
    事務所或主營業所所在地之法院管轄。又訴訟之全部或一部
    ，法院認為無管轄權者，依原告聲請或依職權以裁定移送其
    管轄法院，民事訴訟法第2條第2項及第28條第1項固定有明
    文。惟「因契約涉訟者，如經當事人定有債務履行地，得由
    該履行地之法院管轄，民事訴訟法第12條亦定有明文。又管
    轄權之有無，應依原告主張之事實，按諸法律關於管轄之規
    定而為認定，與其請求之是否成立無涉。本件相對人依其主
    張，既係向契約履行地之法院起訴，按諸民事訴訟法第12條
    規定，原第一審法院即非無管轄權。至相對人主張之契約是
    否真正存在，則為實體法上之問題，不能據為定管轄之標準
    。」（最高法院65年台抗字第162號判例參照）。
四、經查：
  (一)本件抗告人主張：相對人之總公司原先即設於嘉義縣民雄鄉
    ，嗣於95年間才遷移至臺北縣新莊市○○路723之6號，而抗
    告人甲○○、乙○○、丁○○分別自85年、78年及82年間起
    即任職於相對人之嘉義原址，任職期間，抗告人之工作地點
    、相對人之給付工資地均在嘉義縣民雄鄉，為相對人所不爭
    執。則兩造縱未明示約定債務履行地點，亦應有默示合意（
    嘉義縣民雄鄉）。而本件抗告人係起訴請求相對人給付97年
    9月、10月、11月份之薪資及資遣費本息，有其起訴狀附卷
    可稽（見原審勞訴卷第4、5頁），則依上開說明，原法院就
    本件訴訟自有管轄權；另抗告人（甲○○一人）係於97年11
    月16日起始經相對人調職，有相對人公司人事動態通知附卷
    可憑（見本院更審卷第13頁），則兩造間對勞動契約之履行
    地，於97年11月16日前仍在嘉義縣之情，應可認定。
  (二)抗告人於本院更審時皆到庭陳稱：伊等從未至台北上班、打
    卡，亦無經調解合意至台北上班等情，亦有抗告人到庭之陳
    述及嘉義縣政府勞資爭議第1次協調會議紀錄可據（見本院
    更審卷第29、30頁），相對人對抗告人等均未同意調台北上
    班之事，亦不爭執，且直承抗告人都在嘉義上班，公司不能
    付出薪水，有積欠抗告人薪資，抗告人並已遞出離職信，願
    給付薪水等情（見同上卷頁正反面），抗告人均表示不同意
    前往台北訴訟，則依上揭說明，嘉義廠（原公司址）仍係兩
    造互負履行債務之地址，原法院仍有管轄權，從而，原法院
    將本件訴訟移送臺灣板橋地方法院，自有違誤。至於相對人
    公司抗辯：伊將抗告人（甲○○一人）調至台北新莊上班，
    自應以相對人設籍地為履行地等語，既乏兩造合意管轄之依
    據，亦未舉證兩造終止契約前有何定債務履行地於台北新莊
    之明示或默示合意，自不能排除原法院有管轄權。相對人主
    張無法給付抗告人龐大資遺費等情，則應否給付、給付多少
    是為實體法上之問題，亦不能據為定管轄之標準，乃原法院
    將本件移送臺灣板橋地方法院，自有未洽；抗告意旨指摘原
    裁定不當，求予廢棄，為有理由，應由本院將原裁定予以廢
    棄。
據上論結，本件抗告為有理由，依民事訴訟法第492條，裁定如
主文。
中    華    民    國    98    年    11    月    19    日
                  民事第二庭    審判長法  官  陳光秀
                                      法  官  李文賢
                                      法  官  莊俊華
上為正本係照原本作成。
本裁定除以適用法規顯有錯誤為理由外，不得再抗告。如提再抗
告（須附繕本），應於收受送達後10日內委任律師為代理人向本
院提出再抗告狀，並繳納再抗告費新台幣1千元。
中    華    民    國    98    年    11    月    19    日
                                      書記官  吳銘添
【附記】
民事訴訟法第495條之1第2項準用同法第466條之1第1、2項規定
：
(1)對於第二審判決上訴，上訴人應委任律師為訴訟代理人。但上
  訴人或其法定代理人具有律師資格者，不在此限。
(2)上訴人之配偶、三親等內之血親、二親等內之姻親，或上訴人
  為法人、中央或地方機關時，其所屬專任人員具有律師資格並
  經法院認為適當者，亦得為第三審訴訟代理人。
民事訴訟法第466條之2第1項：
  上訴人無資力委任訴訟代理人者，得依訴訟救助之規定，聲請
  第三審法院為之選任律師為其訴訟代理人。


司法院資訊處製作；財團法人民間司法改革基金會備份。
